【裁判字號】    89,交易,42
【裁判日期】    890704
【裁判案由】    過失致死
【裁判全文】
臺灣花蓮地方法院刑事判決                          八十九年度交易字第四二號
    公  訴  人  臺灣花蓮地方法院檢察署檢察官
    被      告  甲○○
右列被告因業務過失致死案件，經檢察官提起公訴（八十九年度偵字第六一九號），
本院判決如左：
    主  文
甲○○從事業務之人，因業務上之過失致人於死，處有期徒刑伍月。
    事  實
一、甲○○並未考取汽車駕駛執照，竟仍受僱於張宏基在花蓮市○○路一０八號所經
    營之「厚佑工程有限公司」（以下簡稱：厚佑公司）從事防水工程工作，經常須
    駕駛厚佑公司所有之貨車外出工作，為從事業務之人。於民國（下同）八十九年
    一月二十三日上午八時五十分許，甲○○駕駛厚佑公司所有車號ＦＫ－六三一九
    號自用小貨車，沿花蓮市○○路由南往北方向行駛，行經花蓮市○○路與花崗街
    口時，原應注意汽車超車時應顯示左方向燈並於前車左側保持半公尺以上之間隔
    超過，行至安全距離後，再顯示右方向燈駛入原行路線，而依當時天候係晴天，
    日間有自然光線，路面狀態乾燥，路面無缺陷，無障礙物，視距良好等情形以觀
    ，並無不能注意之情事，適有亦無駕駛執照而由武官美惠所騎乘車號ＱＳＷ－三
    一五號機車違規騎乘於快車道，搭載未戴安全帽之林月梅坐於機車後座在同方向
    往前行進，甲○○駕駛上揭小貨車欲超越武官美惠所騎乘之機車時，竟疏未注意
    上揭規定，未保持安全間隔，使其所駕駛小貨車右側擦撞武官美惠所騎乘之機車
    左側，該小貨車之右後側螺絲帽並將坐於機車後座之林月梅勾落倒地，林月梅雖
    經送往衛生署花蓮醫院急救，仍因本件車禍導致顱內出血，延至同日上午九時四
    十分不治死亡。甲○○於肇事後即打電話報警前來處理，並請路人陪同救護車將
    林月梅送醫急救，於處理警員調查時自首坦承肇事，並接受審判。
二、案經甲○○自首及臺灣花蓮地方法院檢察署檢察官據報相驗後自動檢舉偵查起訴
    。
    理  由
一、訊據被告甲○○固坦承無照駕駛小貨車與武官美惠所騎乘機車發生車禍事，惟矢
    口否認涉犯上揭業務過失致死犯行，辯稱：伊並沒有開車撞倒被害人的機車，是
    被害人他們騎機車想要超車不慎擦撞到伊所駕駛的小貨車才肇事，伊雖然沒有駕
    駛執照，但這並不表示伊對於本件車禍就有過失等語。惟查：
（一）、右揭事實，有花蓮縣警察局花蓮分局軒轅派出所相驗案件初步調查報告表、
        道路交通事故調查報告表、現場照片七張等在卷可稽，而被害人林月梅確因
        本件車禍導致顱內出血死亡，亦經檢察官督同檢驗員相驗屬實，製有勘驗筆
        錄、驗斷書、相驗屍體證明書等在卷為證。
（二）、證人武官美惠於本院審理時結證稱「我沒有機車駕照，當天我買菜回來，在
        途中遇到林月梅女士，她就請我載她一程，我就騎機車載她，她沒戴安全帽
        ，我從中正路往美崙方向行駛，過了中正路在花崗街口，被告開貨車從後面
        撞我機車後側，我與林女士兩人倒地之後我就不知道了」（見本院八十九年
        六月二十日審判筆錄）。
（三）、觀諸八十九年相字第三八號案卷第二十二頁上面一張車禍現場照片，被告甲
        ○○所駕駛之自用小貨車右後側螺絲帽右側勾有一塊被害人林月梅所穿著上
        衣之布塊，依一般慣性常理，唯有被告駕駛上揭自用小貨車欲從武官美惠之
        左側超車，未保持安全距離而勾住被害人林月梅所穿上衣，始會發生此一現
        象。
（四）、按汽車超車時應顯示左方向燈並於前車左側保持半公尺以上之間隔超過，行
        至安全距離後，再顯示右方向燈駛入原行路線，道路交通安全規則第一百零
        一條第五款定有明文。被告甲○○雖未領有駕駛執照，惟此乃一般會駕駛汽
        車者最基本之交通常識，不得以其未領有駕駛執照而主張其不知此規定之情
        事；況被告甲○○自承「伊目前正在學開車，領有學習駕照」等語（見八十
        九年相字第三八號案卷第五頁），其正在學習開車，若欲考取駕照，對於交
        通安全規則此一規定要難諉為不知，其駕車自應注意該規定，而依案發當時
        天候係晴天，日間有自然光線，路面狀態乾燥，路面無缺陷，無障礙物，視
        距良好等情形以觀，並無不能注意之情事，詎其竟疏未注意上揭規定，於即
        將超越前行由武官美惠所騎乘之機車時，未保持安全間隔，使其所駕駛小貨
        車右側擦撞武官美惠所騎乘之機車左側，該小貨車之右後側螺絲帽並將坐於
        機車後座之林月梅勾落倒地以致肇事，致使林月梅因車禍顱內出血死亡，其
        就本件事故之發生負有過失甚為明確。本件經送請台灣省花東區車輛行車事
        故鑑定委員會鑑定結果，認為「武官美惠在前正常行駛，惟違規於快車道行
        駛，甲○○由後超車時未保持安全間隔，撞及武官美惠所騎乘之機車，甲○
        ○駕駛自小貨車，超車時未保持安全間隔，為肇事原因，武官美惠駕駛輕型
        機車無肇事因素」等語，此有台灣省花東區車輛行車事故鑑定委員會八十九
        年六月一日八九花鑑字第八九０二０一號函所附之鑑定意見書附卷可稽。
（五）、綜上所述，被告就本件車禍應負過失責任已甚明確，且其過失行為與被害人
        林月梅之死亡結果間有相當因果關係，本件事證已臻明確，被告所辯並無過
        失等語，顯係事後卸責之詞，不足採信，被告犯行洵堪認定，應予依法論科
        。
二、按「刑法上所謂業務，係指個人基於社會地位繼續反覆所執行之事務，其主要業
    務固不待論，即為完成主要業務所附隨之準備工作與輔助工作，亦應包括在內」
    ，最高法院七十一年度台上字第一五五○號判例著有明文。查被告甲○○係任職
    於厚佑公司擔任防水工程工作，且其於本院審理時自承「我在厚佑公司做防水工
    程，需要開公司的貨車外出工作，我這次車禍是開公司的車去工作才發生的」（
    見本院卷第二十六頁）。本件被告甲○○雖以做防水工程為業，但其經常須駕駛
    厚佑公司之小貨車出去工作，則其駕駛行為，自係其做防水工程之附隨業務，雖
    不以駕車為其專業，仍無礙於業務之性質。是核被告甲○○所為，係犯刑法第二
    百七十六條第二項之業務過失致死罪。公訴人認被告所為係犯刑法第二百七十六
    條第一項之過失致死罪等語，起訴法條容有誤會，應予變更。又被告甲○○並未
    考取駕駛執照，為其所自承在卷（見本院八十九年四月十二日審判筆錄），竟無
    駕駛執照駕車因而肇事致使被害人林月梅死亡，依法應負刑事責任，並應依道路
    交通管理處罰條例第八十六條第一項規定加重其刑。又被告於肇事後立即報警處
    理，坦承肇事並接受偵訊審判，有被告八十九年一月二十三日警訊筆錄在卷可按
    ，與自首之要件相符，應依刑法第六十二條前段，減輕其刑，並先加後減之。爰
    審酌被告並無前科，惟因無駕駛執照仍開車行駛於馬路上，置其他用路人之生命
    、身體、財產權益於不顧，且疏未注意遵守交通規則致被害人林月梅死亡，而武
    官美惠亦無照騎乘機車且行駛於快車道上，被害人林月梅搭乘機車亦未依照規定
    戴安全帽，均與有過失，犯後仍未與被害人達成和解賠償損失，暨其智識程度、
    犯罪後仍矢口否認犯行，犯後態度不佳等一切情狀，量處如主文所示之刑。
據上論結，應依刑事訴訟法第二百九十九條第一項前段、第三百條，刑法第二百七十
六條第二項、第六十二條前段，道路交通管理處罰條例第八十六條第一項，罰金罰鍰
提高標準條例第一條前段，判決如主文。
本案經檢察官李子春到庭執行職務。
中      華      民      國    八  十  九    年      七    月    四      日
                              臺灣花蓮地方法院刑事庭
                                  法  官  林  國  泰
如對本判決不服，應於送達後十日內，向本院提出上訴狀。（應抄附繕本）告訴人或
被害人如對於本判決不服者，應具備理由請求檢察官上訴，其上訴期間之計算係以檢
察官收受判決正本之日期為準。
                                  法院書記官
中      華      民      國    八  十  九    年      七    月    十      日
附錄本判決論罪之法律條文
刑法第二百七十六條：
因過失致人於死者，處二年以下有期徒刑、拘役或二千元以下罰金。
從事業務之人，因業務上之過失犯前項之罪者，處五年以下有期徒刑或拘役，得併科
三千元以下罰金。
道路交通管理處罰條例第八十六條：
汽車駕駛人，無駕駛執照駕車、酒醉駕車、吸食毒品或迷幻藥駕車、行駛人行道或行
經行人穿越道，不依規定讓行人優先通行，因而致人受傷或死亡，依法應負刑事責任
者，加重其刑至二分之一。
汽車駕駛人，在快車道依規定駕車行駛，因行人或慢車不依規定，擅自進入快車道
  ，而致人受傷或死亡，依法應負刑事責任者，減輕其刑。


司法院資訊處製作；財團法人民間司法改革基金會備份。
